【裁判字號】    99,交聲,747
【裁判日期】    990728
【裁判案由】    違反道路交通管理處罰條例聲明異議
【裁判全文】
臺灣桃園地方法院交通事件裁定         99年度交聲字第747號
原處分機關  交通部公路總局新竹區監理所
異  議  人
即受處分人  乙○○
上列受處分人因違反道路交通管理處罰條例案件，對於交通部公
路總局新竹區監理所中壢監理站中華民國99年5 月21日所為之處
分（原處分案號：壢監裁字第裁53-DB0000000號）聲明異議，本
院裁定如下：
    主  文
異議駁回。
    理  由
一、原處分意旨略以：異議人即受處分人乙○○於民國99年3 月
    31日凌晨1 時許，騎乘車牌號碼J5G －352 號重型機車，行
    經桃園縣中壢市○○街188 號前時，經桃園縣政府警察局中
    壢分局龍興派出所執勤員警攔檢，並請異議人為酒精濃度之
    測試，惟因異議人拒絕配合，員警乃以異議人有「機車駕駛
    人拒絕警方實施酒測」之事由，當場填製桃警局交字第DB00
    00000 號舉發違反道路交通管理事件通知單予以舉發。嗣異
    議人於舉發通知書所載應到案日期前，向交通部公路總局新
    竹區監理所中壢監理站（下稱原處分機關）提出申訴，經原
    處分機關調查結果，認異議人確有前述違規行為，乃依道路
    交通管理處罰條例第35條第4 項、第67條第2 項及違反道路
    交通管理事件統一裁罰基準及處理細則第41條、43條、第44
    條、第67條之規定，於99年5 月21日以壢監裁字第裁53-DB0
    000000號裁決書，裁處罰鍰新臺幣（下同）60,000元，並吊
    銷駕駛執照、3 年內不得考領等語。
二、異議意旨略以：本件舉發其之員警本係駕駛警車自龍岡圓環
    往中壢方向行駛，且未開警示燈，但後來卻回頭跟隨其所騎
    乘之機車，並跟至龍門街內而將之攔下後，即要求其接受酒
    精濃度測試，惟其當日係騎乘機車至該處為資源回收，並未
    飲酒，員警應係聞到其所收集之啤酒空瓶所散發之味道才會
    誤認其酒駕。又過程中其一直努力配合員警實施酒測將近一
    小時，僅係因其患有心臟病、慢性肺病，再加上緊張，才會
    導致無法順利呼氣而完成酒精濃度測試，實非刻意拒絕測試
    ，但員警就其之解釋卻始終不予採信，故本件舉發係員警基
    於業績壓力下，不擇手段所為，為此聲明異議云云。
三、按汽車（依道路交通管理處罰條例第3 條第8 款規定，包括
    機器腳踏車）駕駛人，駕駛汽車拒絕接受酒精濃度測試之檢
    定者，處60,000元罰鍰，並當場移置保管該汽車及吊銷該駕
    駛執照；汽車駕駛人，曾依第35條第4 項前段之規定吊銷駕
    駛執照者，3 年內不得考領駕駛執照，道路交通管理處罰條
    例第35條第4 項前段、第67條第2 項分別定有明文。
四、經查：
    (一)上揭違規事實，業據證人即舉發本件違規之警員甲○○於
      本院訊問中時具結證稱：渠當時係與同事駕駛警車沿龍岡
      路3 段由中壢往平鎮方向行駛而執行巡邏酒駕勤務，沿途
      均有打開警示燈。嗣因突見異議人自道路左邊之店家騎乘
      機車上路，並直接逆向行駛於龍岡路3 段，再左轉進入龍
      門街，渠覺得異議人駕車沒有很穩定，懷疑渠有酒後駕車
      之行為，就跟著異議人左轉進入龍門街，並將之攔下。攔
      停後，渠與同事均聞到異議人身上有酒味，而異議人亦當
      場坦承有喝了幾杯啤酒，渠即請異議人實施酒測。但過程
      中異議人一直消極不配合，亦即，雖然有吹氣，但氣量均
      不足，導致儀器無法檢測，而依渠執行酒測勤務之經驗，
      任何人均可以實施酒精濃度測試，故渠認定異議人係假裝
      無法大口吹氣而意圖避免酒測，乃在請異議人吹氣數次而
      仍無法完成檢測後，開單告發渠拒絕酒測等語綦詳。且經
      本院當庭依職權勘驗證人所提出之採證錄影畫面後，其結
      果為：1.於25分26秒時，員警先向異議人告知如何實施酒
      測後，即將酒測儀器推向異議人之口中，而異議人雖有吹
      氣，但僅有吹出少量氣體，依外表觀之，異議人顯未先深
      吸一口氣，而只是以口中原有之氣體吹出，堪認異議人應
      係刻意壓抑出氣量，而非使力吹氣後仍無法吹出氣體；2.
      於25分44秒時，異議人向員警坦承方才確實有飲用酒類；
      3.於25分51秒、26分5 秒、26分28秒、26分41秒、27分 5
      秒、27分31秒時，異議人均有實施酒測，惟過程仍如上開
      1.所示；4.27分50秒時，員警告知異議人若再不配合酒測
      ，將舉發其拒絕酒測；5.28分21秒、28分42秒、29分17秒
      、29分57秒時，異議人再度數次實施酒測，但過程仍如上
      開1.所示（見本院99年6 月14日調查筆錄），亦與證人上
      開證述異議人係消極不配合酒測之情節相符，自足堪以認
      定。準此，異議人空言辯稱其遭員警攔停之前並未飲酒，
      係員警違法取締云云，顯係卸責之詞，要無足採。
    (二)異議人雖另辯稱因其有心臟病、肺病，才會無法吹氣完成
      酒測，並非刻意不配合，並提出記載病名為「慢性阻塞性
      肺病、高血壓性心臟病」之龍岡聯合診所診斷證明書，及
      行政院衛生署桃園醫院（下簡稱桃園醫院）之病歷各1 紙
      為證，然查：1.經本院依職權函詢龍岡聯合診所上開所診
      斷疾病之症狀為何，是否會造成無法實施酒測呼氣檢定後
      ，該院乃係回覆以：一、病患自95年12月27日即，因高血
      壓斷斷續續在本院服用降血壓藥物，偶有頭暈、心悸症狀
      ，診斷為高血壓性心臟病。二、病患曾因咳嗽有痰、氣促
      就診，曾聽診時有哮嗚，診斷為慢性阻塞性肺病，然此一
      症病為偶發性，所以無法判定99年5 月13日前是否會影響
      酒精呼氣檢定之檢測，有該診所99年7 月1 日回函1 紙附
      卷可憑，則依上揭所述疾病之徵狀，衡情均已不足以導致
      異議人無法實施酒測，況經本院勘驗採證錄影畫面後，異
      議人於接受酒測之際，精神狀況良好，亦未見其有任何上
      揭所述病徵，是憑此實不足使本院為有利於異議人之認定
      ；2.經本院依職權函詢行政院衛生署桃園醫院有關異議人
      之肺功能是否正常後，該院亦係回覆：異議人於99年5 月
      11日至該院就診時，肺功能報告數據為一秒呼氣量1360CC
      ，占標準值【170CC （應係1700CC之誤）】之77% ，最大
      呼氣量為1640CC，占標準值（2180CC）之75% 。異議人執
      行肺功能操作時，配合度並不好，但據報告實際操作值並
      無明顯低於標準值（均大於70% ），有該院99年6 月17日
      桃醫醫祕字第0990005399號函在卷可佐，則不僅可證異議
      人之肺功能並非顯然不佳，甚而，若其確因患有疾病致無
      法吹氣，專業醫師應無不能判定之理，然桃園醫院卻在回
      函中明確記載「配合度並不好」，再參以異議人至桃園醫
      院就診之日為99年5 月11日，係在原處分機關發函向其表
      示員警所為舉發並不當之後、異議人提出本件聲明異議之
      前，足徵異議人係欲利用不正確之醫院診斷，以向本院證
      明其確因罹病而無法吹氣以順利完成酒精濃度測試，是異
      議人此部分所辯，自均不足採信。
五、綜上所述，本件異議人確有上開違規行為，又原處分機關依
    道路交通管理處罰條例第35條第4 項、第67條第2 項，違反
    道路交通管理事件統一裁罰基準及處理細則，以及違反道路
    交通管理事件統一裁罰基準表所載之裁罰標準相關規定，裁
    處異議人罰鍰60,000元，並吊銷駕駛執照、3 年內不得考領
    等處分，經核亦均無違誤，是本件異議為無理由，自應予駁
    回。
據上論斷，應依道路交通管理處罰條例第87條第2 項、道路交通
案件處理辦法第19條，裁定如主文。
中    華    民    國    99    年    7     月    28    日
                          交通法庭    法  官  蘇昌澤
以上正本證明與原本無異。
如不服本裁定，應於裁定送達後5 日內向本院提出抗告狀。
                                      書記官  李佳穎
中    華    民    國    99    年    7     月    30    日

司法院資訊處製作；財團法人民間司法改革基金會備份。
